臺灣高等法院高雄分院民事判決
111年度上字第218號
上  訴  人  葉美齡  
訴訟代理人  陳俊偉律師
被上訴人    林皇甫  
訴訟代理人  鄭旭廷律師
上列當事人間請求損害賠償事件，上訴人對於中華民國111年6月
15日臺灣高雄地方法院110年度訴字第997號第一審判決提起上訴
，本院於111年10月4日言詞辯論終結，判決如下：
    主  文
上訴駁回。
第二審訴訟費用由上訴人負擔。
    事實及理由
一、上訴人起訴主張：被上訴人係永旭保險經紀股份有限公司（
    下稱永旭公司）之副總、協理，上訴人長期委任被上訴人購
    買保險商品。因上訴人先前委託被上訴人所購買之全球人壽
    保險保險金將於民國105年1月28日到期入帳新臺幣（下同）
    1,862,398元至上訴人之000000000000臺灣銀行帳戶（下稱
    系爭臺銀帳戶），上訴人又定於105年1月23日出國，遂於出
    國前將上該臺銀帳戶之存摺及印章交予被上訴人，委任被上
    訴人繼續購買投資型保險。詎被上訴人為賺取高額傭金，竟
    私自購買外幣定存，於105年2月1日自系爭帳戶領取1,503,0
    00元款項，轉換為美元45,000元後，匯入印尼千禧集團在印
    尼中亞銀行、戶名PT.MILLENNIUM PENATAFUTURES之帳戶（
    下稱印尼千禧集團帳戶），然印尼千禧集團於105年3月間因
    違法遭印尼政府凍結帳戶，該集團負責人陳宣銘亦因違反銀
    行法，經臺灣高雄地方檢察署檢察官提起公訴。上訴人於同
    年4月1日返國後，被上訴人交還帳戶之存摺及印章，向上訴
    人表示該投資款1,503,000元已遭凍結，並以電子郵件、傳
    真將匯入印尼千禧集團帳戶之美金結匯單交與上訴人，上訴
    人始悉上情。被上訴人處理委任事務行為顯有過失並逾越權
    限，致上訴人受有投資損失，應負損害賠償責任。為此依民
    法第544條、第227條規定，請求賠償上開金額。聲明：㈠被
    上訴人應給付上訴人1,503,000元，及自起訴狀繕本送達翌
    日起至清償日止，按週年利率百分之5計算之利息。㈡願供擔
    保，請准宣告假執行。
二、被上訴人則以：被上訴人並不知悉印尼千禧集團為違法吸金
    集團，被上訴人自己亦有投資印尼千禧集團美金5,000元，
    其僅係好意介紹上訴人一起投資，並無收取傭金，上訴人交
    付該帳戶存摺及印章即係請被上訴人幫忙購買印尼千禧集團
    外幣定存，並非購買投資型保險，系爭帳戶本就會於105年3
    月1日直接轉帳350,684元支付購買中國人壽保險款項，被上
    訴人並無任何過失或有逾越權限之行為。上訴人因同一事實
    對被上訴人提起背信等告訴，亦經臺灣高雄地方檢察署檢察
    官110年度偵字第462號不起訴處分及臺灣高等檢察署高雄檢
    察分署110年度上聲議字第390號駁回再議確定等語，資為抗
    辯。
三、原審駁回上訴人之訴及其假執行聲請。上訴人不服，上訴請
    求廢棄原審判決，改判如上揭聲明所示；被上訴人則請求駁
    回上訴。
四、不爭執事項
  ㈠上訴人為退休公務人員，被上訴人為永旭公司之副總、資深
    協理，上訴人有長期委任被上訴人購買金融商品。
  ㈡上訴人於105年1月23日出國，出國前將其系爭臺銀帳戶之存
    摺及印章交予被上訴人。
  ㈢上訴人先前委託被上訴人所購買之全球人壽保險保險金於105
    年1月28日到期入帳1,862,398元至上該帳戶。
  ㈣被上訴人於105年2月1日自上該帳戶領取1,503,000元款項，
    將之轉換為美元45,000元後，匯入印尼千禧集團帳戶。
  ㈤上該帳戶於105年3月1日直接轉帳350,684元支付購買中國人
    壽保險款項。
  ㈥印尼千禧集團於105年3月間因違法而遭印尼政府凍結帳戶，
    該集團負責人陳宣銘亦因違反銀行法，經臺灣高雄地方檢察
    署檢察官提起公訴。
  ㈦上訴人於105年4月1日返國後，被上訴人交還帳戶之存摺及印
    章，向上訴人表示該投資款1,503,000元已遭凍結，並以電
    子郵件、傳真將匯入印尼千禧集團帳戶之美金結匯單交予上
    訴人。
  ㈧上訴人因同一事實對被上訴人提起背信等刑事告訴，經臺灣
    高雄地方檢察署檢察官110年度偵字第462號不起訴處分及臺
    灣高等檢察署高雄檢察分署110年度上聲議字第390 號駁回
    再議確定。　　　　
五、本院判斷：
　　上訴人主張本件其委任被上訴人購買之金融商品限於投資型
    保險，而不及於其他，是被上訴人未得其同意，擅自購買系
    爭外幣定存款乙情，為被上訴人所否認。經查：
  ㈠上訴人先前就此一事件對被上訴人提起背信等刑事告訴，其
    應訊時陳述：之前我請被上訴人幫我買投資型保險都是直接
    從系爭臺銀帳戶扣款，我請被上訴人幫我買過中國人壽、台
    灣人壽、全球人壽，之前不曾把存摺、印章交給他，只有這
    次把存摺及印章交給被上訴人，我不清楚被上訴人要幫我投
    資甚麼東西，我以為就是像以前那種投資型保險（臺灣高雄
    地方檢察署109年度他字第1822號卷第124頁），與被上訴人
    所述「這些都是類儲蓄險。保費都是年繳納直接從帳戶扣，
    滿期之後直接匯款到她的戶頭」等情相符。上訴人長久以來
    委請被上訴人處理投資型保險，費用繳納之方式均自銀行金
    融帳戶扣繳，上訴人無須提供其銀行存摺、印章，上述保費
    繳納方式為上訴人所熟知，上訴人倘無意委由被上訴人將款
    項另行投資存入印尼千禧帳戶，何須一反常態，將其銀行存
    摺、印章交予被上訴人？上訴人之台銀帳戶於105年3月1日
    有直接扣款350,684元購買中國人壽保險，為兩造所不爭執
    ，該筆350,684元金額係上訴人全球人壽保險於105年1月28
    日到期之保險金1,862,398元扣除訟爭款項後所支付之金額
    ，若上訴人所述該款是委由被上訴人購買保險為真，則逕將
    該款放置於該帳戶內扣繳保費即可，而需如此為之？綜合上
    情觀之，適足證明系爭款項上訴人不是要用來購買保險之用
    ，而是作為該外幣定存投資。被上訴人抗辯上訴人係委任其
    購買印尼千禧集團外幣定存，尚非子虛；上訴人主張其委任
    被上訴人購買之金融商品限於投資型保險，非但有悖常情，
    且未舉證以實其說，不能信為真實，難認被上訴人有逾越委
    任權限行為。
  ㈡被上訴人陳稱：上訴人係我媽媽的主管，是認識20幾年老客
    戶，被上訴人因朋友張承豐介紹而投資美金5000元到印尼中
    亞銀行之該定存帳戶，其將訊息告訴上訴人，因上訴人快要
    出國，且她很信任我，就把她身分證、印章交給我，請我幫
    她匯150萬元為上該投資（高雄地檢署109年他字卷第55、57
    、126頁）。上訴人雖指被上訴人係為賺取高額傭金而購買
    上該外幣定存，然為被上訴人所否認，上訴人就其所指並未
    舉出任何事證以實其說，而上訴人亦未就此有付任何代價予
    被上訴人，可認被上訴人抗辯其僅單純介紹上訴人投資，足
    以採信。該印尼千禧集團於105年3月間因違法遭印尼政府凍
    結帳戶，集團負責人陳宣銘亦因違反銀行法，經臺灣高雄地
    方檢察署檢察官提起公訴等情，固為被上訴人所不爭執，復
    有相關新聞資料、臺灣高雄地方檢察署103年度偵字第4439
    號起訴書可憑（審訴卷第23頁、臺灣高雄地方檢察署109年
    度他字第1822號卷第93-115頁）。查，被上訴人自己曾於10
    5年1月25日匯款美金5,000元至印尼千禧集團帳戶購買外幣
    定存（被上訴人之美金結匯單據見臺灣高雄地方檢察署109
    年度他字第1822號卷第79頁），而印尼千禧集團係於105年3
    月間始遭印尼政府凍結帳戶，被上訴人於105年2月1日即為
    上訴人匯款至印尼千禧集團帳戶購買外幣定存，陳宣銘雖於
    105年1月14日即經檢察官提起公訴，然被上訴人並非警務或
    檢調人員，且衡情被上訴人若事先即得已知悉印尼千禧集團
    所營業務並非合法，豈會於該集團負責人被起訴後，仍將己
    有之款項匯入該集團帳戶遭損之理？被上訴人抗辯其並不知
    悉印尼千禧集團為違法吸金集團，應屬可信，被上訴人既已
    就受上訴人委任其購買印尼千禧集團外幣定存之事務，善盡
    與處理自己事務同一之注意義務，縱令結果不如預期，然不
    能認被上訴人處理上開事務有過失或有可歸責之債務不履行
    情形。上訴人係閱歷豐富之成年人，其因被上訴人介紹，本
    於自己判斷為是項投資，就其投資之盈虧應自行負責，不得
    因被上訴人係長久從事保險經紀業務之故，而令被上訴人對
    其負損害賠償責任。
六、綜上，上訴人依民法第544條、第227條規定，請求被上訴人
    給付1,503,000元及本此而生之法定遲延利息，洵屬無據，
    不應准許。原審因而駁回其訴及假執行聲請，核無違誤。上
    訴意旨猶執洵指摘原判決不當，求予廢棄，為無理由，應予
    駁回其上訴，爰判決如主文。　　
中　　華　　民　　國　　111 　年　　10　　月　　25　　日
                            民事第三庭    
                                審判長法  官 許明進
                                      法  官 張維君
                                      法  官 周佳佩
以上正本證明與原本無異。
如對本判決上訴，須於判決送達後20日內向本院提出上訴狀，其
未表明上訴理由者，應於上訴後20日內向本院提出上訴理由書（
均須按他造當事人之人數附繕本）。上訴時應提出委任律師或具
有律師資格之人之委任狀，並依附註條文規定辦理。如委任律師
提起上訴者，應一併繳納上訴審裁判費。
中　　華　　民　　國　　111 　年　　10　　月　　26　　日
                                      書記官 林明威
　　　　　　　　　　　　　　　　
附註：
民事訴訟法第466條之1：
對於第二審判決上訴，上訴人應委任律師為訴訟代理人，但上訴
人或其法定代理人具有律師資格者，不在此限。
上訴人之配偶、三親等內之血親、二親等內之姻親，或上訴人為
法人、中央或地方機關時，其所屬專任人員具有律師資格並經法
院認適當者，亦得為第三審訴訟代理人。
第1項但書及第2項情形，應於提起上訴或委任時釋明之。